【裁判字號】    99,聲,1572
【裁判日期】    990607
【裁判案由】    聲請具保停止羈押
【裁判全文】
臺灣高等法院刑事裁定                  99年度聲字第1572號
聲  請  人
即 被告 之
選任辯護人  陳明正律師
被      告  甲○○
上列聲請人因被告違反槍砲彈藥刀械管制條例等案件，聲請具保
停止羈押，本院裁定如下：
    主  文
聲請駁回。
    理  由
一、本件被告甲○○因涉犯持有手槍等案件，前經本院訊問被告
    甲○○後，認被告甲○○犯罪嫌疑重大，業經原審判處有期
    徒刑六年三月之重罪，客觀上增加被告甲○○逃匿之動機，
    且有上手自稱為「陳思緯」之成年男子、綽號「阿彬」之成
    年男子待查，有刑事訴訟法第一百零一條第一項第二款、第
    三款之情形，非予羈押，顯難進行審判及執行，自民國九十
    九年四月二十六日起執行羈押在案。
二、聲請意旨略以：（一）查被告甲○○就其持有手槍及子彈、
    持有第二級毒品之犯行均坦承不諱，故已無刑事訴訟法第一
    百零一條第一項第二款羈押之原因，另被告甲○○既已供出
    其持有手槍及子彈之上手與持有毒品之來源，復無煙滅、偽
    造及變造證據或串證之實，自不應繼續遭受羈押；（二）次
    查羈押以確保訴訟程序順利進行為目的之一種保全措置，惟
    刑事司法機關對於羈押之使用除應符合羈押之目的外，並應
    將其侷限在有必要情況下始得為之，故包括非屬保全被告與
    證據目的之羈押及不必要之羈押等，均違反法治國比例原則
    之精神，而有無羈押之必要性，就司法院釋字第六六五號解
    釋意旨，被告所犯為死刑、無期徒刑或最輕本刑五年以上有
    期徒刑之罪，且嫌疑重大外，尚應具有「相當理由」足認其
    有逃亡或滅證導致顯難進行追訴、審判或執行之危險，是被
    告業已供出槍枝及毒品來源，復無滅證、偽造及變造證據之
    可能，又本案雖尚有共犯未到案，或代表存在著與被告串證
    的可能性，然而僅存在此種可能性尚不足夠，必須具備「相
    當理由」足以證實被告與其他共犯有串證之可能性始足以當
    之；而被告甲○○自民國九十八年十月二十二日起迄今已羈
    押逾半年之久，若真欲避免被告與其他共犯串供，檢警單位
    自應於被告受羈押期間內儘速就本案槍枝及毒品續為偵查，
    而非逕推論被告交保後，有勾串共犯之可能即無限期羈押被
    告；（三）再查被告甲○○是否有逃亡之虞判斷部分，必須
    綜合考量到所有個案存在的特定具體事實，本案被告甲○○
    因年少無知，一時誤入歧途，犯下前揭犯行，惟其犯後態度
    良好，已知悔過，故原審業就被告甲○○犯行判決應執行有
    期徒刑六月三月，雖本案尚未判決確定，然被告甲○○今年
    才二十二歲，即便依法服刑後，未來尚有三、四十載的人生
    ，其既已痛改前非，絕無為避免執行五、六年之徒刑而逃亡
    一生；（四）被告甲○○之父母以經營麵攤為生，近日母親
    身體健康不佳，被告之弟妹均為學生，平日須上課忙於課業
    ，難以分擔家計，請鈞院審酌被告犯後態度及家庭狀況，准
    予停止羈押，讓被告得以先行返家幫忙分擔家計云云。
三、惟按被告經法官訊問後，認為犯罪嫌疑重大，而有下列情形
    之一，非予羈押，顯難進行追訴、審判或執行者，得羈押之
    ︰（一）逃亡或有事實足認為有逃亡之虞者。（二）有事實
    足認為有湮滅、偽造、變造證據或勾串共犯或證人之虞者。
    （三）所犯為死刑、無期徒刑或最輕本刑為五年以上有期徒
    刑之罪者，刑事訴訟法第一百零一條第一項定有明文。又按
    羈押被告之目的，在於確保訴訟程式之進行、確保證據之存
    在、真實及確保刑罰之執行，而被告有無羈押之必要，及羈
    押後其原因是否仍然存在，有無繼續羈押之必要，應否延長
    羈押，均屬事實認定之問題，法院有依法認定裁量之職權，
    自得就具體個案情節予以斟酌決定，如就客觀情事觀察，法
    院許可羈押之裁定在目的與手段間之衡量並無明顯違反比例
    原則情形，即無違法或不當可言，且關於羈押原因之判斷，
    尚不適用訴訟上之嚴格證明原則，而應適用自由證明程式。
    次按次按羈押之目的，除在於確保刑事偵查、審判程序之完
    成外，另亦有刑事執行保全之目的（詳最高法院九十八年度
    台抗字第四０五號裁定參照）。
四、經查：
（一）司法院釋字第六六五號解釋認刑事訴訟法第一百零一條第
      一項第三款規定，於被告犯該款規定之罪，犯罪嫌疑重大
      ，且有相當理由認為有逃亡、湮滅、偽造、變造證據或勾
      串共犯或證人之虞，非予羈押，顯難進行追訴、審判或執
      行者，得羈押之。於此範圍內，該條款規定符合憲法第二
      十三條之比例原則，與憲法第八條保障人民身體自由及第
      十六條保障人民訴訟權之意旨，尚無牴觸，惟倘單以犯重
      罪作為羈押要件，除可能背離羈押應係不得已之最後手段
      性外，對被告武器平等與充分防禦權行使之限制，亦有違
      背比例原則之虞，更因無異刑罰之預先執行，違背無罪推
      定原則所禁止對未經判決有罪確定之被告執行刑罰，及禁
      止僅憑犯罪嫌疑就施予被告類似刑罰措施之精神。考諸上
      揭第三款規定之法理，實係因被告所犯為死刑、無期徒刑
      或最輕本刑為五年以上有期徒刑之罪，可以預期將受重刑
      宣判，其為規避刑罰執行而妨礙追訴、審判程序進行之可
      能性增加，國家刑罰權有難以實現之危險，是為防免其實
      際發生，在此維持重大之社會秩序及增進重大公共利益限
      度內（憲法第二十三條），乃具有正當性。從而，基於憲
      法保障人民身體自由之意旨，被告犯上開重罪條款且嫌疑
      重大者，仍應有相當理由認為其有逃亡、湮滅、偽造、變
      造證據或勾串共犯或證人等之虞，法院斟酌命該被告具保
      、責付或限制住居等侵害較小之手段，均不足以確保追訴
      、審判或執行程序之順利進行，此際予以羈押，方堪稱係
      屬維持刑事司法權有效行使之最後必要手段。旨揭大法官
      會議之解釋文已經指明刑事訴訟法第一百零一條第一項第
      三款之羈押事由，必須具備有「相當理由」之要件，始符
      合憲法規範之要求。大法官理由既謂「相當理由」，即與
      同條項第一款、第二款法律條文所規定之「有事實足認有
      ．．．之虞」之要件有所不同。兩者之區別，可以顯現在
      所要求證明度高低的差異上，亦即刑事訴訟法第一百零一
      條第一款、第二款之羈押事由，必須國家機關所提出被告
      有逃亡、滅證之虞的具體事實，經綜合評估個案有利及不
      利被告的一切事證後，能達到明白有力（clear and conv
      incing）之證明度，但在第三款情形相關事證不用證明至
      明白有力的證明度，而只要綜合個案具體情況，可堪認定
      被告逃亡滅證的可能性高於不逃亡滅證的可能性即可，或
      稱為優勢之證明。亦即「重罪常伴有逃亡、滅證之高度可
      能，係趨吉避凶、脫免刑責、不甘受罰之基本人性，倘一
      般正常之人，依其合理判斷，可認為該犯重罪嫌疑具有逃
      亡或滅證之相當或然率存在，即已該當『相當理由』之認
      定標準，不以達到充分可信或確定程度為必要。以量化為
      諭，若依客觀、正常之社會通念，認為其人已有超過百分
      之五十之逃亡、滅證可能性者，當可認為具有相當理由認
      為其有逃亡、滅證之虞」（詳最高法院九十八年度台抗字
      第六六八號裁定意旨參照）。
（二）本件被告甲○○所犯持有手槍罪，係法定本刑五年以上有
      期徒刑之罪，又被告甲○○所犯之數罪，並經臺灣臺北地
      方法院於九十九年四月七日以九十九年度訴字第二二六號
      案件定其應執行有期徒刑六年三月，且本件被告甲○○亦
      自承其自偵查迄審理時均坦承不諱，足證其犯罪嫌疑重大
      ；又被告甲○○現上訴於本院，參酌被告甲○○於本院準
      備程序時所述：前揭手槍及子彈係自稱為「陳思緯」之成
      年男子所寄放，至扣案之第二級毒品甲基安非他命則係綽
      號「阿彬」之成年男子所交付保管等情，參酌重罪常伴有
      逃亡、滅證之高度可能，係趨吉避凶、脫免刑責、不甘受
      罰之基本人性，本案復尚有自稱為「陳思緯」之成年男子
      、綽號「阿彬」之成年男子待查，綜合本案具體情況，堪
      認定被告逃亡的可能性高於不逃亡的可能性，是本件被告
      甲○○顯具備刑事訴訟法第一百零一條第一項第二款、第
      三款之羈押原因。
（三）被告甲○○上訴於本院後，臺北市政府警察局中山分局為
      追查被告甲○○所稱之前揭上手，復於九十九年六月四日
      向本院借訊被告甲○○，此有該分局九十九年六月四日北
      市警中分刑字第０九九三二三００八００號函附於本院九
      十九年度上訴字第一四五二號被告甲○○違反槍砲彈藥刀
      械管制條例等案卷中可稽，爰審酌本案尚未審結，復有上
      手尚待查明，實難以排除被告甲○○潛逃加深本案確保證
      據之調查及審理困難之疑慮，並難以達成執行刑罰之目的
      ，故本案被告所犯重罪條款之嫌疑重大，而有相當理由肯
      認其有逃亡之虞，況尚有證據尚待調查，已符合上揭司法
      院解釋意旨之要件，是以被告甲○○羈押原因尚未消滅，
      並有羈押之必要，僅以命被告具保侵害較小之手段，不足
      以確保追訴、審判或執行程序之順利進行。
（四）綜上所述，權衡國家刑事司法權之有效行使、社會秩序及
      公共利益、被告甲○○人身自由之私益及防禦權受限制之
      程度，認對被告甲○○維持羈押處分尚屬適當、必要，合
      乎比例原則，並無違前開司法院釋字第六六五號解釋意旨
      。故被告甲○○犯嫌重大，已符合刑事訴訟法第一百零一
      條第一項第二款及第三款之規定。本院衡酌為確保日後仍
      有進行訴訟，或執行刑罰之可能情形，乃認為有繼續羈押
      之必要，因而裁定羈押，乃職權之適法行使，至聲請狀中
      所提之「被告甲○○自始坦承不諱態度良好並已悔過、被
      告甲○○母親身體狀況不佳須被告返家幫忙分擔家計」等
      各節，並不符合法定具保停止羈押之要件。故審酌被告甲
      ○○所涉各項情節，認其羈押原因尚未消滅，所請具保停
      止羈押，自難准許，應予駁回。
據上論斷，依刑事訴訟法第二百二十條，裁定如主文。
中    華    民    國    99    年    6     月    7     日
                  刑事第十八庭審判長法  官  吳鴻章
                                    法  官  周政達
                                    法  官  曾淑華
以上正本證明與原本無異。
如不服本裁定，應於收受送達後五日內向本院提出抗告狀。
                                    書記官  王增華
中    華    民    國    99    年    6     月    10    日

司法院資訊處製作；財團法人民間司法改革基金會備份。
